【裁判字號】    98,上訴,4311
【裁判日期】    981130
【裁判案由】    毒品危害防制條例
【裁判全文】
臺灣高等法院刑事判決                98年度上訴字第4311號
上  訴  人
即  被  告  甲○○
                    現於臺灣宜蘭監獄
上列上訴人即被告因毒品危害防制條例案件，不服臺灣臺北地方
法院98年度訴字第1409號，中華民國98年9月28日第一審判決（
起訴案號：臺灣臺北地方法院檢察署98年度毒偵字第1561號），
提起上訴，本院判決如下：
    主  文
原判決關於施用第一級毒品暨定執行刑部分均撤銷。
甲○○施用第一級毒品，累犯，處有期徒刑拾月，扣案第一級毒
品海洛因壹包（驗餘淨重零點零陸玖肆公克）沒收銷燬之。
其他上訴駁回。
上開撤銷改判部分與上訴駁回部分，應執行有期徒刑壹年陸月，
扣案第一級毒品海洛因壹包（驗餘淨重零點零陸玖肆公克）沒收
銷燬之。
    事  實
一、甲○○於民國（下同）87年間因施用毒品案件，經臺灣板橋
    地方法院以87年度毒聲字第1879號裁定令入戒治處所施以強
    制戒治，期滿後由臺灣板橋地方法院檢察署檢察官於89年7
    月24日以89年度戒毒偵字第454號為不起訴處分確定。其復
    因施用毒品案件，經臺灣板橋地方法院以90年度簡上字第24
    0號判決有期徒刑6月確定；又因施用毒品案件，於92年4月8
    日，經臺灣板橋地方法院以92年度訴字第22號判決有期徒刑
    7月確定；上開2罪接續執行，於93年1月31日縮刑期滿執行
    完畢。又因施用毒品案件，於94年1月31日，經本院以93年
    度訴字第1624號判決有期徒刑8月、7月，應執行有期徒刑1
    年2月確定；又因施用毒品案件，於94年12月30日，經臺灣
    板橋地方法院以94年度訴字第2734號判決有期徒刑10月、9
    月，應執行有期徒刑1年5月；嗣於96年7月16日，經臺灣板
    橋地方法院以96年度聲減字第168號裁定減為有期徒刑5月、
    4月又15日，應執行有期徒刑8月15日，上開2罪接續執行，
    於96年7月16日執行完畢出監。又因偽造文書案件，於96年9
    月27日，經臺灣桃園地方法院以95年度訴字第2420號判決有
    期徒刑8月確定，於96年11月27日，經臺灣桃園地方法院以
    96年度聲減字第9426號裁定減為有期徒刑4月，並於97年1月
    29日易科罰金執行完畢。詎其仍不知悔改，分別基於施用第
    一級毒品及第二級毒品之犯意，於98年5月12日早上某時許
    ，在臺北市○○區○○路153巷17之2號4樓其友人住處，以
    將海洛因粉末摻放在香菸內之方式，施用海洛因1次，並施
    用甲基安非他命1次。嗣為警於98年5月12日晚間10時10分許
    ，在臺北市○○區○○路153巷17號1樓中庭內臨檢時，甲○
    ○於員警未發覺其施用第一級毒品犯罪時，即主動交付之海
    洛因1包（驗餘淨重0.0694公克），並坦承施用第一級毒品
    犯行，而接受裁判。
二、案經臺北縣政府警察局中和第一分局報請臺灣臺北地方法院
    檢察署檢察官偵查起訴。
    理  由
一、上接事實，業據上訴人即被告甲○○（下稱被告）迭於警詢
    、檢察官偵查、原審及本院審理時坦承不諱，且被告為警查
    獲後採集之尿液經送臺灣檢驗科技股份有限公司鑑驗，分別
    呈甲基安非他命、嗎啡陽性反應，有該公司98年5月26日濫
    用藥物檢驗報告附卷可稽，該公司分別以EIA酵素免疫分析
    法、GC/MS氣相層析質譜儀分析法為初步、確認檢驗，其結
    果信而有徵，足為本院判斷之依據。又扣案米黃色粉末1包
    （驗餘淨重0.0694公克）經交通部民用航空局航空醫務中心
    以氣相層析質譜儀（GC/MS）法檢驗，檢出確含第一級毒品
    海洛因成分，亦有該中心98年5月13日航藥鑑字第0982537
    號毒品鑑定書在卷可參，並有該內含第一級毒品海洛因成分
    之毒品1包扣案可資佐證，足以擔保被告前開任意性自白與
    事實相符，本件事證明確，被告犯行堪以認定，應予依法論
    科。
二、核被告甲○○所為，係犯毒品危害防制條例第10條第1項之
    施用第一級毒品罪及同條第2項之施用第二級毒品罪。其施
    用海洛因前、後持有海洛因之低度行為，及施用甲基安非他
    命前、後持有甲基安非他命之低度行為，均應為施用之高度
    行為所吸收，均不另論罪。又其所犯施用第一級毒品罪及施
    用第二級毒品罪，犯意各別，行為互異，應予分論併罰。次
    查被告有如事實欄所載之前科，有本院被告全國前案紀錄表
    在卷可稽，其前受有期徒刑執行完畢，於5年以內故意再犯
    本件有期徒刑以上之罪，均為累犯，均應依刑法第47條第1
    項之規定，加重其刑。被告本案施用第一級毒品犯行部分，
    係員警於98年5月12日晚間10時10分許，在臺北市○○區○
    ○路153巷17號1樓中庭內臨檢時，被告於員警未發覺其施用
    第一級毒品犯罪時，即主動交付之海洛因1包（驗餘淨重
    0.0694公克），並坦承施用第一級毒品犯行等情，已據證人
    即本案查獲之警員乙○○於本院審理時到庭證述明確，是被
    告關於施用第一級毒品犯行部分，應合於刑法第62條前段之
    自首要件，應依該條之規定，減輕其刑，並先加後減之。然
    關於施用第二級毒品犯行部分，並未據被告於警詢時向警承
    認該部分犯罪，此有警詢筆錄在卷可查，該部分犯罪係於員
    警將被告之尿液送請臺灣檢驗科技股份有限公司鑑驗，呈甲
    基安非他命陽性反應後，始移送偵辦，是就被告施用第二級
    毒品犯行部分，尚不合於刑法自首之要件，亦附此敘明。
三、原審就被告施用第二級毒品犯行部分，以被告事證明確，因
    之適用毒品危害防制條例第10條第2項、刑法第11條、第47
    條第1項等規定，並爰審酌被告於毒品危害防制條例公布生
    效後，曾由法院裁定送觀察、勒戒及強制戒治，並因施用毒
    品而經法院多次判刑確定，仍未能把握自新機會，徹底戒除
    施用毒品之惡習，仍再施用足以導致人體機能發生依賴性、
    成癮性及抗藥性等障礙之第二級毒品甲基安非他命，惟念其
    施用毒品乃戕害自身身心健康，尚未危及他人，及犯罪後坦
    承犯行，態度尚稱良好，兼衡其犯罪動機、手段、施用毒品
    之次數等一切情狀，量處被告有期徒刑10月。核其此部分認
    事、用法均尚無違誤，量刑亦稱妥適。被告上訴意旨，以其
    此部分犯罪亦係自首云云，惟如上述，被告關於施用第二級
    毒品犯行部分，並未據被告於警詢時向警承認該部分犯罪，
    此有警詢筆錄在卷可查，該部分犯罪係於員警將被告之尿液
    送請臺灣檢驗科技股份有限公司鑑驗，呈甲基安非他命陽性
    反應後，始移送偵辦，是就被告施用第二級毒品犯行部分，
    尚不合於刑法自首之要件；被告上訴意旨此部分所陳尚無可
    採。其執此上訴意旨，任意指摘原判決不當，求予撤銷改判
    ，為無理由，應予駁回。
四、原審就被告施用第一級毒品犯行部分，以被告事證明確，而
    予論科，固非無見。惟亦如上述，被告施用第一級毒品犯行
    部分，係員警於98年5月12日晚間10時10分許，在臺北市○
    ○區○○路153巷17號1樓中庭內臨檢時，被告於員警未發覺
    其施用第一級毒品犯罪時，即主動交付之海洛因1包（驗餘
    淨重0.0694公克），並坦承施用第一級毒品犯行等情，已據
    證人即本案查獲之警員乙○○於本院審理時到庭證述明確，
    是被告關於施用第一級毒品犯行部分，應合於刑法第62條前
    段之自首要件，應依該條之規定，減輕其刑；原審就此部分
    未予詳查，而未依法適用刑法第62條前段之規定減輕其刑，
    尚有未洽。被告上訴意旨，執此指摘原判決關於施用第一級
    毒品犯行部分不當，求予撤銷改判，為有理由。應由本院將
    原判決關於施用第一級毒品犯行暨定執行刑部分均撤銷。爰
    審酌被告於毒品危害防制條例公布生效後，曾由法院裁定送
    觀察、勒戒及強制戒治，並因施用毒品而經法院多次判刑確
    定，仍未能把握自新機會，徹底戒除施用毒品之惡習，仍再
    施用足以導致人體機能發生依賴性、成癮性及抗藥性等障礙
    之第一級毒品海洛因，惟念其施用毒品乃戕害自身身心健康
    ，尚未危及他人，及犯罪後向警自首犯罪，坦承犯行，態度
    尚稱良好，兼衡其犯罪動機、手段、施用毒品之次數等一切
    情狀，量處被告如主文第2項所示之刑，並與上訴駁回部分
    ，定應執行之刑如主文第4項所示。
五、扣案第一級毒品海洛因1包（驗餘淨重0.0694公克），經鑑
    驗確含海洛因成分業如前述，應依毒品危害防制條例第18條
    第1項前段規定，不問屬於犯人與否，應諭知沒收銷燬之。
據上論斷，應依刑事訴訟法第369條第1項前段、第364條、第299
條第1項前段，第299條第1項前段，毒品危害防制條例第10條第
1項、第2項、第18條第1項前段，刑法第11條、第47條第1項、第
62條前段、第51條第5款，判決如主文。
本案經檢察官郭棋湧到庭執行職務。
中    華    民    國    98    年    11    月    30    日
                  刑事第二十庭審判長法  官  楊貴雄
                                    法  官  周明鴻
                                    法  官  林銓正
以上正本證明與原本無異。
施用第一級毒品犯行部分如不服本判決，應於收受送達後10日內
向本院提出上訴書狀，其未敘述上訴之理由者並得於提起上訴後
10日內向本院補提理由書（均須按他造當事人之人數附繕本）「
切勿逕送上級法院」。
其餘不得上訴。
                                    書記官  張淨
中    華    民    國    98    年    12    月    2     日
附錄：本案論罪科刑法條全文
毒品危害防制條例第10條
施用第一級毒品者，處 6 月以上 5 年以下有期徒刑。
施用第二級毒品者，處 3 年以下有期徒刑。
毒品危害防制條例第18條
查獲之第一、二級毒品及專供製造或施用第一、二級毒品之器具
，不問屬於犯人與否，均沒收銷燬之；查獲之第三、四級毒品及
製造或施用毒品之器具，無正當理由而擅自持有者，均沒入銷燬
之。但合於醫藥、研究或訓練之用者，得不予銷燬。
前項合於醫藥、研究或訓練用毒品或器具之管理辦法，由法務部
會同行政院衛生署定之。


司法院資訊處製作；財團法人民間司法改革基金會備份。
